【裁判字號】    95,交易,366
【裁判日期】    950721
【裁判案由】    過失致重傷害
【裁判全文】
臺灣臺中地方法院刑事判決             95年度交易字第366號
公  訴  人  臺灣臺中地方法院檢察署檢察官
被      告  丙○○
上列被告公共危險等案件，經檢察官提起公訴（95年度偵字第10
253號），茲被告於準備程序中就被訴事實為有罪之陳述，受命
法官於聽取當事人之意見後，由本院合議庭裁定由受命法官獨任
進行簡式審判程序，判決如下：
    主    文
丙○○犯過失傷害致人重傷罪，處有期徒刑捌月。
    犯罪事實及理由
一、犯罪事實：
    丙○○於民國九十五年一月四日晚間，騎乘車牌號碼ＧＤＱ
    －九二九號重型機車，由臺中市○○路沿天津路往山西路方
    向行駛，於同日晚上十一時二十分許，途經臺中市○○路○
    段十一號前，理應注意車輛行駛在劃有分向限制線之路段，
    雙向禁止超車、跨越或迴轉，而依當時情形，路面無缺陷、
    無障礙物、視距良好等一切情狀，並無不能注意之情事，竟
    為迴轉至臺中市○○路○段七號之７－１１便利商店購物，
    而疏未注意，貿然迴轉侵入對向車道，致不慎撞及由臺中市
    ○○路沿天津路住大雅路方向直行，行經該處，駕駛車牌號
    碼ＴＳＯ－九一二號輕型機車之甲○○，致甲○○受有頭部
    外傷併顱內出血、延遲性顱內出血併腦腫、水腦、慢性硬腦
    膜下血腫，致意識模糊，呈植物人狀態之重傷害。丙○○於
    肇事後未離開現場，並在據報趕往現場處理之員警面前當場
    承認為肇事人而自首犯罪，再於其後本案偵查及審理程序時
    均到庭接受裁判。
二、證據名稱：
（一）被告丙○○於偵查中之自白，及於本院準備程序及審理時
      為認罪之陳述。
（二）代行告訴人即告訴人甲○○之母乙○○於警詢、偵查中之
      指述。
（三）臺中市○○○道路交通事故現場圖、調查報告表(一)、(二)、
      談話紀錄表、當事人酒精測定紀錄表、肇事人自首情形紀
      錄表、補充資料表各一份及交通事故現場照片六十八張。
（四）告訴人甲○○之中國醫藥大學附設醫院診斷證明書一紙。
（五）本院宣告甲○○為禁治產人之九十五年度禁字第一０七號
      民事裁定影本一紙。
三、告訴人甲○○因被告之過失駕駛行為，受有頭部外傷併顱內
    出血、延遲性顱內出血併腦腫、水腦、慢性硬腦膜下血腫，
    致意識模糊，而需受長期性照顧，有中國醫藥大學附設醫院
    診斷證明書在卷足證，且告訴人甲○○因車禍導致外傷性大
    腦傷害，合併兩側肢體偏癱暨認知功能障礙，需長期由他人
    協助及照顧其生活，其精神狀況已達心神喪失之程度等情，
    有本院九十五年度禁字第一０七號民事裁定認定屬實，是告
    訴人甲○○所受之傷害，顯屬刑法第十條第四項第六款所指
    「其他於身體或健康，有重大不治或難治之傷害」。核被告
    所為，係犯刑法第二百八十四條第一項後段之過失重傷害罪
    。
四、被告行為後，刑法業於九十四年二月二日經總統以華總一義
    字第０九四０００一四九０一號令修正公布，並於九十五年
    七月一日施行（下稱新刑法，修正前刑法下稱舊刑法），參
    酌最高法院九十五年五月二十三日刑事庭第八次會議決議，
    新刑法第二條第一項之規定，係規範行為後法律變更所生新
    舊法律比較適用之準據法，於新刑法施行後，應適用新刑法
    第二條第一項之規定，為「從舊從輕」之比較。另於比較時
    應就罪刑有關之共犯、未遂犯、想像競合犯、牽連犯、連續
    犯、結合犯，以及累犯加重、自首減輕暨其他法定加減原因
    （如身分加減）與加減比例等一切情形，本於統一性及整體
    性原則，綜其全部罪刑之結果而為比較。(一)自首之新舊法比
    較：查被告於肇事後，並未離開現場，且在據報趕往現場處
    理之員警面前當場承認為肇事人而自首犯罪，再於其後本案
    偵查及審理程序時均到庭接受裁判，此觀卷附臺中市○○○
    道路交通事故肇事人自首情形紀錄表一紙（附於臺灣臺中地
    方法院檢察署九十五年度偵字第一０二五三號偵查卷第十三
    頁）甚明，被告顯已合於法定自首之要件；又刑法第六十二
    條有關自首之規定，新刑法規定為「得減」其刑，舊刑法則
    為「必減」其刑，此項變動影響行為人之刑罰法律效果，係
    屬新刑法第二條第一項之「法律變更」，被告自首之時間係
    於新刑法生效前，自應為新舊法比較，又因舊刑法規定較有
    利於行為人，從而，應適用較有利於行為人之舊刑法第六十
    二條之規定，減輕被告之刑。(二)累犯之新舊法比較：又被告
    前於八十九年間，犯偽造文書罪及違反毒品危害防制條例罪
    ，經法院定其應執行有期徒刑一年一月確定，甫於九十一年
    一月十八日因縮刑期滿而執行完畢，此有被告前案紀錄表一
    份附卷可稽，茲於五年以內，因過失犯本件有期徒刑以上之
    罪，依舊刑法第四十七條規定，固構成累犯，然依新刑法第
    四十七條第一項之規定，已不構成累犯，被告行為後法律有
    變更，經比較新舊法，以新刑法較有利於被告，應依刑法第
    二條第一項但書規定，適用新刑法第四十七條第一項之規定
    ，認為被告之行為不構成累犯。(三)綜合比較結果：因被告依
    舊刑法應成立累犯，將使最重主刑即有期徒刑之部分最高得
    加重至二分之一，然依新刑法不成立累犯，最重主刑不予加
    重，而被告雖依舊刑法自首之規定「應減」其刑，但依新刑
    法規定亦「得減」其刑，故綜其全部罪刑之比較，仍應以新
    刑法較有利於被告，故本案應一體適用新刑法。
五、依刑事訴訟法第二百七十三條之一第一項、第二百九十九條
    第一項前段、第三百十條之二、第四百五十四條第一項，刑
    法第二條第一項、第二百八十四條第一項後段、第六十二條
    ，刑法施行法第一條之一，判決如主文。
六、如不服本判決，得於判決書送達之日起十日內，以書狀敘述
    理由，向本院提出上訴（須附繕本）。
中    華    民    國    95    年    7     月    21    日
                  刑事第十三庭  法  官  許月馨
上正本證明與原本無異。
中    華    民    國    95    年    7     月    21    日
                                書記官  黃美雲
附錄論罪科刑法條
刑法第二百八十四條第一項：
因過失傷害人者，處六月以下有期徒刑、拘役或五百元以下罰金
，致重傷者，處一年以下有期徒刑、拘役或五百元以下罰金。


司法院資訊處製作；財團法人民間司法改革基金會備份。
